【裁判字號】    98,毒抗,363
【裁判日期】    980930
【裁判案由】    毒品危害防制條例
【裁判全文】
臺灣高等法院刑事裁定                 98年度毒抗字第363號
聲  請  人  甲○○
即  被  告
上列抗告人即被告因違反毒品危害防制條例案件，不服臺灣板橋
地方法院，中華民國98年8 月14日裁定（98年度毒聲字第1137號
），提起抗告，本院裁定如下：
    主  文
抗告駁回。
    理  由
一、按抗告除本章有特別規定外，準用第三編第一章關於上訴之
    規定，刑事訴訟法第419 條定有明文。再按刑事訴訟之上訴
    制度，其允許受不利益判決之被告得為上訴人者，乃在許其
    為自己之利益，請求上級法院救濟而設，亦即刑事被告之上
    訴，以受有不利益之裁判，為求自己利益起見請求救濟，始
    得為之，故被告不得為自己之不利益而提起上訴。是上訴或
    抗告限於受不利益判決或裁定之被告始得提起，此乃當然之
    解釋（最高法院71年台上字第1423號判例、71年台上字第59
    38號判例、75年台抗字第353 號判決同此意旨）。
二、原裁定意旨略以：抗告人即被告甲○○施用第二級毒品甲基
    安非他命之事實，業據抗告人坦承不諱，其為警查獲時所採
    集之尿液經送臺灣檢驗科技股份有限公司檢驗呈安非他命類
    陽性反應，有該公司民國（下同）98年7 月8 日出具之濫用
    藥物檢驗報告1 紙附卷可稽，其施用第二級毒品之犯行堪予
    認定。爰應依毒品危害防制條例第20條第1 項、觀察勒戒處
    分執行條例第3 條第1 項之規定，裁定將抗告人送勒戒處所
    觀察、勒戒。另本件抗告人雖於警詢及偵查中坦承有於98年
    6 月24日7 時30許，在臺北縣新店市○○路48巷9 弄13號4
    樓住處，施用第一級毒品海洛因等語，惟抗告人於98年6 月
    24日為警採集之尿液，經以酵素免疫分析法及氣相層析質譜
    儀分析法檢驗之結果，係呈鴉片類「陰性」反應，是抗告人
    是否確有施用第一級毒品海洛因犯行，已非無疑。再按抗告
    人於98年6 月24日23時56分許為警所採之尿液，距警、偵訊
    自承最後一次施用甲基安非他命之時間，未逾26小時，是以
    該次尿夜送驗結果既呈鴉片類陰性反應，難認乃係人體新陳
    代謝作用而無法檢驗出毒品殘值所致，據此輔證抗告人自白
    之真實性。末按持有毒品原因多端，或為單純持有，或為意
    圖販賣而持有，或為他人所寄藏，或為施用而持有，因此持
    有毒品與施用毒品間尚無絕對之關連性，不能僅以其持有行
    為，即認抗告人必有施用之行為，是本件扣得海洛因2 小包
    （共淨重4.39公克）之證據，無法補強抗告人自白之正確性
    ，則抗告人前揭吸用第一級毒品海洛因之自白，因無適當之
    補強證據，而不足採。此外，復查無其他積極證據足認抗告
    人確有聲請意旨所指施用第一級毒品海洛因之犯行，惟聲請
    人就關於抗告人於98年6 月24日7 時30許施用第二級毒品甲
    基安非他命犯行所為之聲請，為有理由，既如前述，爰不另
    為駁回之諭知，併此敘明等語。
三、本件抗告意旨略以：原裁定認抗告人施用第一級海洛因部分
    ，雖經抗告人自白，惟抗告人尿液經檢驗結果呈陰性反應，
    故該自白欠缺補強證據，難認該自白具有真實性，固非無見
    ，惟抗告人持有扣案毒品海洛因2 小包，該毒品確為抗告人
    施用毒品所用，業據抗告人供述在卷。抗告人於為警查獲之
    98年6 月24日上午7 時30分許，為工作提神之便，有施用第
    二級毒品甲基安非他命，但並未施用海洛因，因海洛因本質
    為使人產生幻覺作用之迷幻藥物，如抗告人於當日施用，根
    本與施用甲基安非他命之作用背道而馳，故抗告人當日並無
    施用第一級毒品海洛因。抗告人果於警、偵訊時表示係於查
    獲日施用海洛因，若非抗告人被查獲時過於緊張記憶不清，
    即檢警記載筆錄時有所誤會。抗告人現憶起最後一次施用海
    洛因之時間應係查獲日前之週末，即同年月20或21日，因當
    天不用工作，且想起一些不順心之事，故於家中施用毒品海
    洛因以自我麻醉。是抗告人為警查獲時所採尿液經檢驗結果
    ，必然不會呈陽性反應。是抗告人之自白，除扣案之第一級
    毒品海洛因2 包得作為補強證據外，上開尿液檢驗結果亦足
    加強該事實之認定，是原裁定認抗告人未施用第一級毒品海
    洛因等語，自有誤會，懇請撤銷原裁定，更為適法之裁定云
    云。
四、經查：原裁定認定抗告人確有施用第二級毒品甲基安非他命
    之犯行，裁定抗告人應依毒品危害防制條例第20條第1 項、
    觀察勒戒處分執行條例第3 條第1 項，送勒戒處所觀察、勒
    戒。然就就檢察官聲請意旨所述關於抗告人施用第一級毒品
    海洛因部分，認無其他積極證據足認抗告人確有聲請意旨所
    指施用第一級毒品海洛因之犯行，就此部分爰不另為駁回之
    諭知，則關於抗告人未施用第一級毒品海洛因部分之認定係
    對抗告人有利之裁定，抗告意旨以原裁定未認定抗告人有施
    用第一級毒品海洛因，而就此部分不另為駁回之諭知，顯有
    誤會，指摘原裁定不當，因而提起本件抗告，顯非對於不利
    之裁定請求更為有利於己之裁定，殊與抗告人為自己利益請
    求救濟之抗告制度本旨相違，揆諸前揭說明，其抗告自屬不
    合法律上之程式，應予駁回。
五、據上論斷，應依刑事訴訟法第411 條前段，裁定如主文。
中    華    民    國    98    年    9     月    30    日
                  刑事第十四庭審判長法  官  陳志洋
                                    法  官  梁耀鑌
                                    法  官  謝靜恒
以上正本證明與原本無異。
不得再抗告。
                                    書記官  陳珮茹
中    華    民    國    98    年    9     月    30    日


司法院資訊處製作；財團法人民間司法改革基金會備份。
